臺灣屏東地方法院民事判決　　　　　　　　　九十一年度保險字第二○號
　　原　　　告　國華產物保險股份有限公司
　　法定代理人　甲○○
　　訴訟代理人　乙○○
　　　　　　　　丁○○
　　被　　　告　丙○○○
右當事人間請求侵權行為損害賠償事件，本院判決如左：
    主      文
原告之訴及假執行之聲請均駁回。
訴訟費用由原告負擔。
    事      實
甲、原告方面：
一、聲明：求為判決(一)被告應給付原告新台幣（下同）六十萬元及自起訴狀繕本送達
    被告之翌日（即民國九十一年八月六日）起按週年利率百分之五計算之利息。(二)
    願供擔保，請准予宣告假執行。
二、陳述：
（一）原告承保訴外人莊登雄所有車牌號碼ＳＪ－三二三○號車輛之強制汽車責任保
      險，而訴外人李春福經莊登雄之同意於八十九年七月二十三日駕駛該車行經屏
      三七線三和段美園巷時，與被告駕駛其所有未投保強制汽車責任保險之車牌號
      碼ＷＫ－九六○○號，其上附載陳何完妹之車輛發生車禍，致陳何完妹受有第
      五、六、七頸椎傷害並四肢癱瘓。而上開二部車輛共同肇事致陳何完妹受傷，
      就陳何完妹因此所受傷害應各負二分之一賠償責任，原告已給付本件交通事故
      受害人陳何完妹保險金一百二十萬元，爰依強制汽車責任保險法第三十一條及
      第三十四條規定，代位行使被保險人李春福對被告之共同侵權行為之內部求償
      權而請求如聲明所示。
（二）受害人陳何完妹因本件車禍所受損害之細目如下：
    1.看護費：陳何完妹（民國二十一年四月一日生）於本件車禍發生之際為六十八
      歲，依八十九年台灣地區簡易生命表尚有平均餘命一十五點一年，其因本件車
      禍受有第五、六、七頸椎傷害並四肢癱瘓，終身需專人照料生活起居，得請求
      十五年又一個月看護費，以半日專人看護費用每日一千元計算，共計四百一十
      六萬四千四百三十三元（計算式：1000+[365000X11.0000000] =0000000.19）
      。
    2.精神慰撫金：陳何完妹因本件車禍受傷致終身四肢癱瘓，其精神上痛苦，莫可
      言喻，得請求精神慰撫金一百萬元。
三、證據：提出強制險理賠申請書與計算書、道路交通事故證明書、診斷證明書、受
    益人領款收據等影本各一件為證。
乙、被告方面：
一、聲明：求為判決駁回原告之訴。
二、陳述：
（一）被告所駕駛車牌號碼ＷＫ－九六○○號車輛為框式貨車，於本件車禍發生之際
      ，被告之岳母即陳何完妹係坐在該貨車之後方車框內，因本件車禍受傷致四肢
      癱瘓後，需由他人照顧起居飲食，醫生表示已無回復健康之可能。而對於原告
      主張每日看護費一千元沒有意見。
（二）被告係國小畢業，平時打零工，每月收入約一萬多元，於本件車禍發生之際所
      駕駛其所有上開貨車已報銷，除此之外無其他動產或不動產。而陳何完妹係國
      小畢業，擁有山坡地。
三、證據：提出本院九十年度易字第一二四號刑事判決影本一件為證。
丙、本院依職權調閱台灣屏東地方法院檢察署九十年偵字第六七號偵查卷宗、本院九
    十年度交易字第一二四號刑事卷宗。
    理      由
一、經查，訴外人李春福於民國八十九年七月二十三日二十一時許，酒後駕駛車牌號
    碼ＳＪ－三二三○號車輛，沿屏東縣內埔鄉○○路（支線道）由東往西方向行駛
    ，途經遼北路與屏三十七線公路（幹線道）之交岔路口而欲左轉至屏三十七線公
    路之際，本應注意遵守燈光號誌之指示轉彎，且其行駛方向之燈號係閃紅燈，應
    停車再開，且依當時情形，閃光號誌正常且無障礙物遮避，夜間有照明，天候尚
    好，無雨霧及強風，應無不能注意之情事，竟疏於注意其行駛方向之燈號係閃紅
    燈，未停車即貿然馳駛左轉，適被告陳杜建文駕駛車牌號碼ＷＫ－九六○○號，
    其上附載陳何完妹之車輛，沿屏三十七線由北往南行駛，亦疏未注意車前狀況，
    兩車因而在上開交岔路口相互撞擊，致陳何完妹因此受有呼吸衰竭、第七頸椎骨
    折併第六、七頸椎脫臼、第五、六、七頸脊髓傷害併四肢癱瘓等傷害之事實，業
    據原告提出道路交通事故證明書與診斷證明書，及被告提出本院九十年度交易字
    第一二四號刑事判決為證，並為兩造所不爭執，復經本院依職權調閱台灣屏東地
    方法院檢察署九十年偵字第六七號偵查卷宗與本院九十年度交易字第一二四號刑
    事卷宗閱明屬實，堪信為真實，足認李春福酒後駕車行駛支線道未讓幹道車先行
    為本件交通事故之肇事主因，被告丙○○○駕車未注意車前狀況為本件交通事故
    之肇事次因，渠等就本件交通事故之發生同具有過失自明，且渠等之過失行為與
    陳何完妹所受上開傷害，具相當因果關係，而台灣屏東地方法院檢察署九十年偵
    字第六七號偵查卷宗內附台灣省高屏澎區車輛行車事故鑑定委員會高屏澎鑑字第
    九○○二五四號鑑定意見書亦為相同鑑定意見。
二、按民事上之共同侵權行為（狹義的共同侵權行為，即加害行為）與刑事上之共同
    正犯，其構成要件並不完全相同，共同侵權行為人間不以有意思聯絡為必要，數
    人因過失不法侵害他人之權利，苟各行為人之過失行為，均為其所生損害共同原
    因，即所謂行為關連共同，亦足成立共同侵權行為，依民法第一百八十五條第一
    項前段之規定，各過失行為人對於被害人應負全部損害之連帶賠償責任，參照最
    高法院六十七年台上字第一七三七號判例意旨。查李春福與被告就本件交通事故
    之發生同具有過失，且渠等之過失行為與陳何完妹所受上開傷害，具相當因果關
    係等情已如前述，揆諸上開判例意旨，應認李春福與被告就本件交通事故成立共
    同侵權行為，對於受害人陳何完妹因本件交通事故所受損害應負連帶賠償責。次
    按因故意或過失，不法侵害他人之權利者，負損害賠償責任；不法侵害他人之身
    體或健康者，對於被害人因此喪失或減少勞動能力或增加生活上之需要時，應負
    損害賠償責任；不法侵害他人之身體、健康、名譽、自由、信用、隱私、貞操，
    或不法侵害其他人格法益而情節重大者，被害人雖非財產上之損害，亦得請求賠
    償相當之金額。其名譽被侵害者，並得請求回復名譽之適當處分，民法第一百八
    十四條第一項前段、第一百九十三條第一項、第一百九十五條第一項分別定有明
    文。爰就原告主張陳何完妹因本件交通事故所受損害分別審酌如下：(一)看護費：
    原告主張陳何完妹（民國二十一年四月一日生）於本件車禍發生之際為六十八歲
    ，依八十九年台灣地區簡易生命表尚有平均餘命一十五點一年，其因本件交通事
    故受有第五、六、七頸椎傷害並四肢癱瘓，終身需專人照料生活起居，半日專人
    看護費用每日一千元等情，為被告所不爭執，參以上開刑事案件偵查卷宗內附寶
    建醫院九十年五月二十三日（90）保健醫字第二○五九號函文亦表示：陳何完妹
    因頸椎骨折併下肢癱瘓長期臥床，無法自理生活，其病情無治癒可能等語，足認
    原告上開主張，尚堪信為真實，從而，原告主張陳何完妹得主張十五年又一個月
    看護費，共計四百一十六萬四千四百三十三元（計算式：1000+[365000X11.0000000]
    =0000000.19，小數點以下四捨五入），於法有據。(二)精神慰撫金：本院斟酌陳
    何完妹因本件交通事故受傷致終身四肢癱瘓，及陳何完妹係國小畢業、擁有山坡
    地，而被告係國小畢業，平時打零工，每月收入約一萬多元，於本件車禍發生之
    際所駕駛其所有上開貨車已報銷，除此之外無其他動產或不動產等情，認陳何完
    妹之精神上損害應給予五十萬元之精神慰撫金方為適當。綜上所述，足認陳何完
    妹因本件交通事故所受損害金額共計四百六十六萬五千四百三十三元。
三、復按框式貨車後車廂不得載人；駕駛人及前座乘客均應繫妥安全帶，道路交通安
    全規則第七十七條第一項第六款、第八十九條第一項第五款分別定有明文。又按
    損害之發生或擴大，被害人與有過失者，法院得減輕賠償金額，或免除之。重大
    之損害原因，為債務人所不及知，而被害人不預促其注意或怠於避免或減少損害
    者，為與有過失。前二項之規定，於被害人之代理人或使用人與有過失者，準用
    之，民法第二百十七條定有明文。所謂損害之發生或擴大，被害人與有過失者，
    係指被害人茍能注意，即得避免其損害之發生或擴大，竟未注意，致損害發生或
    擴大之情形而言，被害人對自己利益之維護照顧有所疏懈，既係助成損害發生事
    實之一，若仍由賠償義務人負擔全部損害額，在情理上實有欠公允，是前揭規定
    乃賦與法院裁量權，使法院得本於衡平及誠信原則，斟酌減輕或免除賠償義務人
    之賠償責任。復查，被告辯稱其所駕駛車牌號碼ＷＫ－九六○○號車輛為框式貨
    車，於本件交通事故發生之際，陳何完妹係坐在該貨車之後方車框內等情，為原
    告所不爭執，並有上開刑事案件偵查卷宗內附現場照片為證，尚堪信為真實，足
    認於本件交通事故發生之際，陳何完妹未坐在被告所駕駛上開框式貨車之前座並
    繫妥安全帶，而係坐在該框式貨車之後方車框內，乃助成其所受傷害之擴大，其
    就本件損害之擴大與有過失，本於衡平及誠信原則應酌減百分之四十之賠償責任
    （計算式：0000000X40/100=0000000.2）。
四、又按駕駛機車有過失致坐於後座之人被他人駕駛之車撞死者，後座之人係因藉駕
    駛人載送而擴大其活動範圍，駕駛人為之駕駛機車，應認係後座之人之使用人，
    原審類推適用民法第二百二十四條規定依同法第二百十七條第一項規定，減輕被
    上訴人之賠償金額，並無不合，參照最高法院七十四年台上字第一一七○號判例
    意旨。查李春福酒後駕車行駛支線道未讓幹道車先行為本件交通事故之肇事主因
    ，被告丙○○○駕車未注意車前狀況為本件交通事故之肇事次因，且於本件交通
    事故發生之際，陳何完妹係坐在被告所駕駛上開框式貨車之後方車框內等情已如
    前述，揆諸上開判例意旨，足認陳何完妹係藉被告駕駛上開框式貨車載送而擴大
    其活動範圍，被告即為陳何完妹之使用人，依上開民法第二百十七條第三項準用
    同條第一項規定，丙○○○就本件交通事故所具有前揭過失，陳何完妹應與自己
    之過失負同一責任，本於衡平及誠信原則應酌減百分之二十之賠償責任（計算式
    ：0000000X20/100=933086.6），而此經酌減賠償責任亦等同於丙○○○就本件
    交通事故所應負之終局賠償責任，則李春福就本件交通事故所應負之終局賠償金
    額計一百八十六萬六千一百七十三元（計算式：0000000-0000000.0-000000.6
    =0000000.2，小數點以下四捨五入）。
五、再按本法所稱被保險人係指依第四條投保本保險及其他因使用或管理被保險汽車
    造成汽車交通事故之人；保險人依本法規定給付之保險金，視為被保險人損害賠
    償金額之一部分，被保險人受賠償請求時，得扣除之，強制汽車責任保險法第八
    條、第三十條分別定有明文。又按汽車交通事故之發生，如可歸責於被保險人以
    外之第三人者，保險人得於給付金額範圍內代位行使被保險人對於該第三人之損
    害賠償請求權，同法第三十一條第一項亦定有明文。而按連帶債務人中之一人，
    因清償、代物清償、提存、抵銷或混同，致他債務人同免責任者，得向他債務人
    請求償還各自分擔之部分，並自免責時起之利息。前項情形，求償權人於求償範
    圍內，承受債權人之權利，民法第二百八十一條固然定有明文。惟按債權人對於
    連帶債務人之一人，得請求履行全部債務，其為全部清償之人，得對於他債務人
    求償，參照最高法院十八上字第二一四號判例意旨。亦即連帶債務人因清償致他
    債務人同免責任者，得就逾其本身應分擔部分外所為清償，向他債務人求償，並
    於求償範圍內，承受債權人之權利。又查，原告主張承保李春福所駕駛車牌號碼
    ＳＪ－三二三○號車輛之強制汽車責任保險，而被告所駕駛車牌號碼ＷＫ－九六
    ○○號車輛並未投保強制汽車責任保險，且原告已給付本件交通事故之受害人陳
    何完妹保險金一百二十萬元等情，業經原告提出與所述相符強制險理賠申請書與
    計算書、受益人領款收據等件為證，並為被告所不爭執，尚堪信為真實，則原告
    給付與受害人陳何完妹保險金一百二十萬元，固應視為被保險人李春福所給付損
    害賠償金額之一部分，惟此仍未逾李春福就本件交通事故所應負上開終局賠償金
    額，李春福自無從依民法第二百八十一條規定向被告求償，從而，原告主張依強
    制汽車責任保險法第三十一條規定，代位行使李春福對被告之共同侵權行為之內
    部求償權而請求如聲明所示云云，為無理由，不應准許。
六、末按汽車交通事故係由數汽車所共生或涉及數汽車者，依下列規定處理：(一)肇事
    汽車全部或部分為被保險汽車者，受害人或受益人得在本法規定之保險金額範圍
    內，請求各被保險汽車之保險人連帶給付保險金。(二)肇事汽車非被保險汽車者，
    受害人或受益人得依第三十八條規定，請求特別補償基金補償。前項第一款被保
    險汽車之保險人間，按其所承保之肇事汽車數量比例，負分擔之責，強制汽車責
    任保險法第三十四條固然定有明文。惟本條文僅係規定受害人或受益人之求償對
    象，及數保險人間應各自分擔之保險金比例，尚與原告得否向被保險人以外之第
    三人即被告求償無涉，從而，原告主張依強制汽車責任保險法第三十四條規定，
    代位行使被保險人李春福對被告之共同侵權行為之內部求償權，依肇事汽車數量
    比例被告應負擔二分之一責任而請求如聲明所示云云，為無理由，不應准許。
七、綜上所述，原告主張依強制汽車責任保險法第三十一條及第三十四條規定請求如
    聲明所示，為無理由，應予駁回。又原告之訴既經駁回，其假執行之聲請已失所
    附麗，應併駁回之。
據上論結，本件原告之訴為無理由，依民事訴訟法第七十八條，判決如主文。
中　　　華　　　民　　　國　　九十一　　年　　　十一　　　月　　十九　　日
                                   臺灣屏東地方法院民事第二庭
~B法　　　官　賴秀雯
右為正本係照原本作成。
如不服本判決，應於送達後廿日內，向本院提出上訴狀。
~B法院書記官　滕一珍
中　　　華　　　民　　　國　　九十一　　年　　　十一　　　月　　十九　　日
